【裁判字號】    99,交聲,797
【裁判日期】    990628
【裁判案由】    交管條例聲異
【裁判全文】
臺灣板橋地方法院刑事裁定             99年度交聲字第797號
原處分機關  交通部公路總局臺北區監理所板橋監理站
異  議  人
即受處分人  甲○○
上列異議人即受處分人因違反道路交通管理處罰條例案件，對於
交通部公路總局臺北區監理所板橋監理站民國99年3 月25日所為
板監裁字第裁41-CV0000000號處分不服，聲明異議，本院裁定如
下：
    主  文
異議駁回。
    理  由
一、原處分意旨略以：異議人即受處分人甲○○於民國99年1 月
    21日8 時27分許，駕駛車號LM7-125 號重型機車，行經臺北
    縣新莊市○○路5 號前時，因「不依規定駛入來車道」之違
    規行為，經臺北縣政府警察局警員以照片採證方式逕行製單
    舉發，爰依道路交通管理處罰條例第45條第3 款、第63條第
    1 項（漏載第1 款）規定，裁處罰鍰新臺幣（下同）900 元
    ，並記違規點數1 點等語。
二、異議意旨略以：(一)當天上午上班車潮擁擠，異議人在「違規
    地點」非幸福路5 號之斜對面吃完早餐，欲進入正常車道而
    無法穿入，並非不依規定駛入來車道，異議人最多只是違規
    穿越馬路，何況本來異議人是牽車無法穿越才座（坐）上機
    車。(二)警員在擁擠路段，以偷拍方式違法手段取得之照片，
    有如偷錄竊聽，應無證據能力，為了績效在上班時間取巧取
    締偷拍，是否合法已有疑問，在處理公文竟將異議人名字寫
    錯，更屬離譜。(三)除處罰法條有誤外，照片無證據能力及公
    文寫錯對象，為此，提出聲明異議，撤銷原處分云云。
三、按「汽車駕駛人之行為有下列情形之一，當場不能或不宜攔
    截製單舉發者，得逕行舉發：…七、經以科學儀器取得證據
    資料證明其行為違規。」「前項第七款之科學儀器應採固定
    式，並定期於網站公布其設置地點。但汽車駕駛人之行為屬
    下列情形之一者，不在此限：…五、未依規定行駛車道。」
    「第1 項逕行舉發，應記明車輛牌照號碼、車型等可資辨明
    之資料，以汽車所有人為被通知人製單舉發。」道路交通管
    理處罰條例第7 條之2 第1 項第7 款、第2 項第5 款、第4
    項，分別定有明文。次按「汽車駕駛人，爭道行駛有下列情
    形之一者，處新臺幣600 元以上1,800 元以下罰鍰：…三、
    不依規定駛入來車道。」又「汽車駕駛人有下列各款所列條
    款之一者，除依原條款處罰鍰外，並予記點：…一、有第45
    條情形之一者，各記違規點數1 點。」道路交通管理處罰條
    例第45條第3 款、第63條第1 項第1 款亦有明文規定。再按
    汽車在未劃設慢車道之雙向二車道行駛時，在劃有分向限制
    線之路段，不得駛入來車之車道內；汽車在設有慢車道之雙
    向二車道，「除應依前述規定行駛外」，於快慢車道間變換
    車道時，應顯示方向燈，讓直行車先行，並注意安全距離，
    道路交通安全規則第97條第1 項第2 款、第2 項亦定有明文
    。若違反此等規定，在設有分向限制線之道路，駕駛汽車行
    駛於來車道上，即屬道路交通管理處罰條例第45條第3 款所
    定之「不依規定駛入來車道」之違規行為。而道路交通管理
    處罰條例所規定之汽車，係指在道路上不依軌道或電力架線
    而以原動機行駛之車輛，包括機器腳踏車在內，為依據道路
    交通管理處罰條例第92條規定授權制定之道路交通安全規則
    第2 條第1 項第1 款所明定。
四、經查：
    (一)本件異議人即受處分人甲○○駕駛車號LM7-125 號重型機
      車，於99年1 月21日8 時27分許，行經臺北縣新莊市○○
      路5 號前，因「不依規定駛入來車道」違規行為，經警攝
      得違規照片逕行舉發，通知應於99年3 月10日前自動繳納
      罰鍰，異議人嗣以「駕駛人在幸福路並非5 號前違規，是
      在幸福路34號吃完早餐，因對面車陣上班擁擠，駕駛人當
      時係牽著機車過馬路，因擠不進車陣，被迫在違規處坐上
      機車等待思源路之紅燈亮完改綠燈再走，對面當時亦無來
      車，從照片看駕車係要進入車陣，並非從車陣中違規入逆
      向車道可證明，另外警員以偷拍不法手段取得照片，應無
      證據力，故請惠予銷案」為由，提出申訴，經原舉發機關
      臺北縣政府警察局新莊分局於99年3 月10日以北縣警新交
      字第0990010109號函敘明：「本案經檢視採證照片，LM7-
      125 號機車跨越雙黃線駛入來車道，違規事證明確，當時
      所有車輛顯然正在停等紅燈，惟LM7-125 號機車跨越雙黃
      線行駛（並非用牽的），又道路交通管理處罰條例第7 條
      之1 明文規定：得以科學儀器取得違規證據舉發交通違規
      ，且民眾亦可以此方式檢舉交通違規，並無所謂偷拍問題
      ，員警依法舉發並無違失」，而由交通部公路總局臺北區
      監理所板橋監理站（下稱：原處分機關）於99年3 月25日
      以板監裁字第裁41-CV0000000號裁決書裁處異議人罰鑀新
      臺幣9 百元並記違規點數1 點，異議人不服，於99年3 月
      25日向原處分機關提出聲明異議等情，有卷附之臺北縣政
      府警察局99年2 月8 日之北縣警交字第CV0000000 號舉發
      違反道路交通管理事件通知單1 紙、違規照片2 禎、上開
      函文、異議人之陳述書、裁決書1 份、異議人聲明異議狀
      1 份在卷可憑。
    (二)證人即拍攝本件交通違規事件照片之舉發警員乙○○於本
      院結證稱：「當天我是在幸福路5 號對面人行道上執行交
      勤，當天這個地方有民眾檢舉上下班時間機車佔用人行道
      情形嚴重，所以我們安排連續三天在那邊出勤務，我拍照
      時，他是從幸福路往思源路跨越雙黃線，我是站在幸福路
      雙黃線對面人行道」等語（見本院99年5 月14日筆錄）。
    (三)異議人雖具狀執前詞置辯，並於本院陳述時仍否認其當時
      有駕駛機車不依規定駛入來車道之情事，辯稱：「思源紅
      綠燈特別久，幸福路上面的車幾乎於上班時間汽機車塞滿
      路段，我在幸福路吃早餐，要進入思源路，因為路很短又
      很塞，我進不去，我只好稍微不是在自己的車道上面，我
      是要橫越，不是故意，我不是在幸福路五號前，而是在對
      面，我是要因為插不進去才會跨越雙黃線，我是橫越馬路
      ，不是逆向。」云云（見本院99年5 月14日筆錄）。惟查
      ：依警員拍攝之本件交通事件之照片顯示：99年1 月21日
      8 時27分23秒及8 時27分28秒，異議人駕駛上開重型機車
      ，係行駛於新莊市○○路道路中央之分向限制線（雙黃線
      ）之左側之來車道上（即逆向行駛於來車道），其車身完
      全在來車道上，距離該分向限制線尚有約一機車車身之距
      離，且有持續向前直線行駛之動作（此可由卷附之前後相
      距5 秒拍攝之照片2 幀顯示異議人所駕駛之機車與該2 幀
      照片中所示位於來車道地面之圓孔蓋處之相對距離之遠近
      可證），而其機車右側之分向限制線之另一側其機車原應
      行駛之遵行車道，則停滿各式車輛等待前方路口通行，有
      採證照片2 幀附卷可稽。姑且不論異議人所自稱：其當時
      係駕駛機車欲自來車道之路邊跨越路中之雙黃線即分向限
      制線駛入應遵行車道云云，已顯示其確有駕駛機車於設有
      分向限制線之路段行駛於來車道之情形，且依上開照片之
      影像亦可明確證明：異議人當時係於設有分向限制線道路
      駕駛機車行駛於來車道上且持續向前直線行駛，其確有不
      依規定（在設有分向限制線路段）駛入來車道之違規行為
      ，至為灼然。異議人以欲駕駛機車橫越馬路云云為辯，實
      無解於其上揭違規事實之認定。
    (四)另異議人以警員係「偷拍」云云，希冀免責。惟查：汽車
      駕駛人之行為當場不能或不宜攔截製單舉發，而經以科學
      儀器取得證據資料證明其行為違規者，得逕行舉發，且就
      「未依規定行駛車道」之違規行為，不須採固定式科學儀
      器並定期於網站公布其設置地點之方式為之，此見前引之
      道路交通管理處罰條例第7 條之2 第1 項第7 款及同條第
      2 項但書規定，自可明瞭。既然法律明定此種情形，得逕
      行舉發（即採證時不以違規者知曉被採證為必要），自不
      發生所謂「偷拍」之問題。又同條例第7 條之1 明定：「
      對於違反本條例之行為者，民眾得敘明違規事實或檢具違
      規證據資料，向公路主管或警察機關檢舉，經查證屬實者
      ，應即舉發。」法律進一步允許一般民眾對他人具體之交
      通違規行為，得敘明違規事實或檢具違規證據資料提出檢
      舉，亦未要求一般民眾於採證時必須告知違規者，更何況
      本件舉發者係本有稽查舉發交通違規行為權限之警員，自
      無所謂採證違法之疑問。復以本件交通違規發生之時間及
      地點，係早上上班時間，在來往車輛眾多之交通路口附近
      ，應可認警員有不宜當場攔截正在行駛中之異議人機車之
      情事，則該警員以科學之照相設備（無論係採固定式或非
      固定式）取得足以證明異議人違規之照片對異議人製單逕
      行舉發，核與前揭道路交通管理處罰條例第7 條之2 第1
      項第7 款、第2 項第5 款所規定之舉發程序無違，於法自
      無不合。異議人不思自己在設有分向限制線之路段駕駛機
      車逆向行駛於來車道所具有之危險性，反質疑警員於法有
      據之採證行為為「偷拍」云云，要不可取。
    (五)末查：異議人另以臺北縣政府警察局新莊分局之回函將其
      姓名誤載為其異議之理由之一，惟異議人既然確有於上揭
      時、地，駕駛機車違規之事實，已如前述，異議人此一違
      規行為要不受臺北縣政府警察局新莊分局事後所為具有說
      明性質之函覆內容有部分文字誤繕之影響，於此敘明。
五、綜上，異議人於上揭時地確有「不依規定駛入來車道」之行
    為，原處分機關援引道路交通管理處罰條例第45條第3 款、
    第63條第1 項第1 款（原處分漏載第1 款，茲補正）之規定
    及違反道路交通管理事件統一裁罰基準表，就異議人「不依
    規定駛入來車道」之交通違規行為，裁處異議人罰鍰新臺幣
    900 元、記違規點數1 點，並無違誤或不當，異議人之聲明
    異議無理由，應予駁回。
據上論結，應依道路交通案件處理辦法第19條，裁定如主文。
中    華    民    國    99    年    6     月    28    日
                      交通法庭    法  官  王復生
以上正本證明與原本無異
如不服本裁定應於送達後5日內向本院提出抗告狀
                                  書記官  張惠芳
中    華    民    國    99    年    6     月    28    日

司法院資訊處製作；財團法人民間司法改革基金會備份。
